【裁判字號】    92,交聲更,30
【裁判日期】    920609
【裁判案由】    違反道路交通管理處罰條例聲明異議
【裁判全文】
臺灣臺北地方法院交通事件裁定                九十二年度交聲更字第三號
    受處分人
    即異議人  甲○○
右列受處分人因違反道路交通管理處罰條例案件，不服本院交通法庭九十一年度交聲
字第九八三號，中華民國九十二年一月三十日裁定，提起抗告，經臺灣高等法院撤銷
發回（九十二年交抗字第二四二號），本院裁定如左：
        主  文
原處分撤銷。
甲○○汽車駕駛人，在公共場所出、入口前停車，處罰鍰新臺幣玖佰元。
        理  由
一、按汽車駕駛人停車時，在機場、車站、碼頭、學校、娛樂、展覽、競技、市場或
    其他公共場所出、入口或消防栓之前停車者，處新臺幣（下同）六百元以上一千
    二百元以下罰鍰，其中違規者為小型車者，視其是否於期限內繳納罰鍰或到案聽
    候裁決，統一裁罰九百元以上、一千二百元以下之罰鍰，道路交通管理處罰條例
    第五十六條第一項第三款、違反道路交通管理事件統一裁罰標準表定有明文。又
    違反道路交通管理處罰條例之行為人於接獲違反道路交通管理事件通知單後，如
    不服舉發事實者，應於應到案日期內（當場舉發案件十五日、逕行舉發案件三十
    日），向處罰機關陳述意見，倘不依通知所定期限前往指定處所聽候裁決，且未
    依規定期限繳納罰鍰結案或向處罰機關陳述意見者，處罰機關得逕行裁決之，道
    路交通管理處罰條例第九條第一項、違反道路交通管理事件統一裁罰基準及處理
    細則第十四條亦有明文，就此規定觀之，受處分人於應到案日期前向處罰機關陳
    述意見者，自屬於應到案日期前到案。再按道路交通安全規則第一百十二條第一
    項第三款、道路交通管理處罰條例第五十六條第一項第三款就「公共場所出、入
    口前不得停車」之規定，係因公共場所常有大批民眾出入使用洽公、辦事，而常
    有大批民眾公共場所內聚集，為遇有緊急事件能迅速疏散大批民眾，必應保持其
    進、出動線必經之途通任何時間均能自由無礙通行，此為公共安全、保持社會秩
    序之需。故凡為公共場所進、出動線之必經之道，即屬此稱之「公共場所出、入
    口」，非僅謂「公共場所之大門」。
二、本件受處分人即異議人甲○○於九十一年三月二日下午一時四十分許，駕駛車號
    ＤＥ—九二○七號自小客車，停放於臺北市○○區○○路三六七號、性質上屬於
    公共場所之臺北市中山區公所出入口前，為執行交通稽查勤務之臺北市政府警察
    局交通大隊直屬第二分隊員警林立以受處分人在公共場所出入口停車，有違反道
    路交通管理處罰條例第五十六條第一項第三款規定為由，逕行製單舉發並使用拖
    吊車將該車拖離移置，受處分人於應到案日期（九十一年四月三日）前之九十一
    年三月三日上午九時三十二分許，利用臺北市政府違規拖吊網路申訴書向原處分
    機關提出申訴，而上開舉發違反道路交通管理事件通知單則因製作及郵遞遲誤，
    延至九十一年四月八日始送達受處分人，原處分機關疏未注意上開受處分人已到
    案提出申訴之事實，認受處分人有前開違規行為，且逾越應到案期限三十日以上
    未繳納罰鍰或到案聽候裁決，於九十一年六月五日依前揭道路交通管理處罰條例
    第五十六條第一項第三款規定，裁處最高額罰鍰一千二百元。
三、行政訴訟法第二條規定：公法上之爭議，除法律別有規定外，得依本法提起行政
    訴訟，是得提出行政訴訟之公法上爭議，以法律無特別規定者為限；又按受處分
    人，不服第八條（指道路交通管理處罰條例第八條）主管機關所為之處罰，得於
    接到裁決書之翌日起二十日內，向管轄地方法院聲明異議，道路交通管理處罰條
    例第八十七條定有明文，是道路交通管理處罰條例第八十七條即屬行政訴訟法第
    二條所稱之「法律另有規定」，故對於交通事件裁決書之不服，即應依據道路交
    通管理處罰條例第八十七條之規定向管轄地方法院為「聲明異議」，故受處分人
    雖於書狀內陳明係向本院「提出行政訴訟」，應係「聲明異議」之誤，本院仍依
    「聲明異議」之程序處理，核先敘明。
四、本件受處分人甲○○固不否認其於前揭時間將車號ＤＥ—九二○七號自用小客車
    （下簡稱系爭車輛）停放於松江路三六七號台北市中山區公所等情不諱，然仍矢
    口否認有任何違反道路交通管理處罰條例規定之行為，辯稱：伊停放車輛之處所
    為松江路三六七號前路旁之柏油路面，並無劃設任何之禁止停車標線、標誌，而
    該路面與松江路一六三號、二五一號開放之原公車停車溝並無何異，況該地與區
    公所出入門口有一段三公尺之平台、一‧五公尺之樓梯、及部分通路區隔，既法
    律並無特別規定「出入口之定義」，該地應非屬出入口，否則即應有明顯之標誌
    、標線，方為合法，其收受通知單時已逾應到案日期等語。經查：受處分人於前
    揭時間將車號ＤＥ—九二○七號自小客車車輛停放於臺北市○○區○○路三六七
    號臺北市中山區公所前等情，除據受處分人於各書狀中坦承不諱外，並有現場舉
    發照片一幀附卷可稽。受處分人停車地點，為進、出中山區公所正門之必經道路
    乙節，有前開舉發照片在卷可佐；雖另如受處分人所稱：中山區公所出入門口有
    一段三公尺之平台、一‧五公尺之樓梯、及部分通路等情，但前揭系爭車輛停放
    處所係松江路三六七號前之柏油路面，雖無劃設任何之禁止停車標線、標誌，然
    該柏油路面係與松江路路面同一材質，且無明顯之區隔，顯係松江路柏油路面之
    延伸，為供公眾通行之道路；且受處分人所稱之平台、樓梯設施實與中山區公所
    為同一建築材質，乃同一建物之延伸，屬中山區公所建築之一部，而與該「大門
    」緊鄰，為進出中山區公所洽公、辦事，若欲由該大門出、入，需行經該平台、
    樓梯，且除受處分人停放車輛之處所外，別無他處可得通行以供為進、出該棟建
    築，自為進、出中山區○○○○○道路，當屬為公眾進、出中山區公所公共場所
    之「出、入口」無疑，倘於該處停車，自妨害該公共場所之進、出，是受處分人
    違規停車之事實已臻明確，堪以認定。
五、綜上所述，受處分人所有前開車號汽車確有在前揭時地停車於公共場所出入口之
    違規行為，從而原處分機關依前揭道路交通管理處罰條例第五十六條第一項第三
    款之規定逕行裁處異議人罰鍰一千二百元，固非無見，然本件舉發違反道路交通
    管理事件通知單係遲至九十一年三月二十九日製作，其中「應到案日期欄」記載
    為「九十一年四月三日前」，經本院前審函詢臺北市政府警察局交通警察大隊，
    上開舉發違反道路交通管理事件通知單之送達日期為九十一年四月八日，有該隊
    九十二年一月二十三日北市警交大三字第○九二六○七二四五○○號函附查詢國
    內各類掛號郵件查詢單一紙在卷可稽，顯已逾應到案日期前始收受前開舉發違反
    道路交通管理事件通知單，惟查：受處分人於九十一年三月三日被舉發之次日即
    向舉發單位申訴，有違規拖吊網路申訴書回覆表一紙在卷可稽，業已合於前揭道
    路交通管理處罰條例第九條所謂「於應到案日期前向處罰機關陳述意見」等情，
    經本院函詢臺北市交通事件裁決所答覆明確，有該所九十二年五月卅日北市裁四
    字第０九二三七九五九五００號函一紙在卷可稽，原處分機關疏未注意及此，認
    逾越應到案期限三十日以上未繳納罰鍰或到案聽候裁決，逕行裁處最高額罰鍰一
    千二百元，難認為允當，應認受處分人之異議為有理由；原處分既有不當，自應
    由本院將原處分撤銷，仍以受處分人有違反道路交通管理處罰條例第五十六條第
    一項第三款之行為，依據違反道路交通管理事件統一裁罰標準表之規定，於應到
    案期限內到案聽候裁決，處罰鍰如主文第二項所示，以資適法。
據上論斷，應依道路交通案件處理辦法第二十條前段，裁定如主文。
中      華      民      國    九十二    年      六      月      九      日
                                臺灣臺北地方法院交通法庭
            法  官  張  永  宏
右正本證明與原本無異。
如不服本裁定，應於裁定送達後五日內向本院提出抗告狀。
                                    書記官  高  永  珍
中      華      民      國    九十二    年      六      月      九      日


司法院資訊處製作；財團法人民間司法改革基金會備份。
